臺灣高雄地方法院民事判決　九十一年簡字第四號
　　原　　　告　丁○○○
　　　　　　　　丙○○
　　　　　　　　乙○○
　　　　　　　　甲○○
　　訴訟代理人　戊○○
　　被　　　告　己○○
右當事人間請求損害賠償事件，經本院刑事庭裁定移送前來，本院判決如左：
    主    文
被告應給付原告新台幣壹萬壹仟壹佰陸拾捌元，及自民國八十九年九月十六日起至清
償日止按年息百分之五計算之利息。
原告其餘之訴駁回。
訴訟費用由被告負擔十分之一，餘由原告負擔。
本判決第一項於原告以新台幣肆仟元供擔保後，得假執行。但被告於假執行程序實施
前以新台幣壹萬壹仟壹佰陸拾捌元為原告預供擔保後，得免為假執行。
原告其餘假執行之聲請駁回。
    事實及理由
一、按「訴狀送達後，原告不得將原訴變更或追加他訴。但有下列各款情形之一者，
    不在此限：一、被告同意者。二、請求之基礎事實同一者。三、擴張或減縮應受
    判決事項之聲明者。四、因情事變更而以他項聲明代最初之聲明者。五、該訴訟
    標的對於數人必須合一確定時，追加其原非當事人之人為當事人者。六、訴訟進
    行中，於某法律關係之成立與否有爭執，而其裁判應以該法律關係為據，並求對
    於被告確定其法律關係之判決者。七、不甚礙被告之防禦及訴訟之終結者。被告
    於訴之變更或追加無異議，而為本案之言詞辯論者，視為同意變更或追加。」民
    事訴訟法第二百五十五條定有明文。本件原告於刑事案件附帶提起民事請求時，
    本以被告過失致被害人於死，而依民法第一百九十二條、一百九十四條之規定請
    求損害賠償，嗣因刑事部分認定被告僅成立過失傷害犯行，原告乃於民國九十一
    年七月十七日本院審時為訴之變更  (見本院卷第三六頁)，被告於訴之變更並無
    異議，而為本案之言詞辯論者，視為同意變更。又因原告請求之金額縮減為新台
    幣(下同)三十萬元，屬民事訴訟法第四百二十七條第一項規定之簡易事件，爰將
    本件改依簡易程序審理，先此敘明。
二、原告主張：被告己○○考領有小型車駕駛執照，於八十八年四月二十五日下午九
    時四十分許，駕駛車牌號碼Ｊ四－五八五三號自小客車，沿高雄縣梓官鄉○○路
    ，由南往北方向行駛，途經該路與忠孝路交岔路口，本應注意車輛行駛時，駕駛
    人應注意車前狀況，隨時採取必要之安全措施，以避免危險之發生，而依當時情
    況，並無不能注意之情事，竟疏未注意，貿然通過上開路口，貿然前駛，未留意
    車前狀況，適有由被害人方錦堂騎乘車牌號碼ＯＨＲ－０一八號機車，沿信義路
    由北向南方向行駛，至該路口，因亦未注意轉彎車應讓直行車先行，貿然左轉忠
    孝路，致二車發生擦撞，被害人方錦堂因而人車倒地，受有左側第八肋骨骨折之
    傷害，經送醫後於同年五月五日出院後，竟於八十八年六月二日情況惡化而死亡
    。原告等為被害人方錦堂之繼承人，爰依繼承之法律關係，請求被告賠償醫療費
    用、機車修理費及工作損失，合計新台幣三十萬元。並聲明：(一)被告應給付原告
    等三十萬元自起訴狀繕本送達翌日起至清償日止按年息原分之五計算之利息；(二)
    訴訟費用由被告負擔；(三)願供擔保，請准宣告假執行。被告則以：本件刑案部分
    已判決被告為過失傷害，而非過失致人於死，車禍鑑定報告初次鑑定意見認被告
    己○○無肇因素，被害人左轉未讓直行車先行為肇事原因（見八十八年度偵字第
    一五八二一號第一九頁）。覆議鑑定意見始更改為：被害人左轉未讓直行車先行
    為肇事主因，被告未注意車前狀況，為肇事次因（見八十八年度偵字第一五八二
    一號第三七頁）。可見過失責任不完全在我，若屬道義上之責任我會負責，但原
    告請求賠償之金額實在過高，且現今我仍失業中損失，實無能力賠償原告等語資
    為抗辯。並聲明：(一)原告之訴及假執行之聲請均駁回；(二)訴訟費用由原告負擔；
    (三)如受不利判決，願供擔保請准免為假行之宣告。
三、原告主張被告於前揭時、地為駕車撞擊被害人方錦堂，致方錦堂受有上開傷害之
    事實，已據其提出診斷證明書、醫療費收據為證，亦為被告所不爭執，被告過失
    傷害行為業經本院以八十九年度交易字第三八０號判處有期徒刑貳月，並經臺灣
    高等法院高雄分院以九十一年度交上易字第九九號刑事判決上訴駁回確定在案，
    此經本院核閱被告涉犯過失傷害刑事卷宗無誤，並有本院八十九年度交易字第三
    八０號及臺灣高等法院高雄分院九十一年度交上易字第九九號刑事判決，在卷可
    稽，原告主張被告過失撞擊被害人，致其受有左側第八肋骨骨折之傷害，應負民
    法侵權行為責任，應堪認定。按「不法侵害他人之身體或健康者，對於被害人因
    此喪失或減少勞動能力或增加生活上之需要，應負損害賠償責任」、「不法侵害
    他人之身體、健康、名譽、自由、信用、隱私、貞操，或不法侵害其他人格法益
    而情節重大者，被害人雖非財產上之損害，亦得請求賠償相當之金額。其名譽被
    侵害者，並得請求回復名譽之適當處分。」、「前項請求權，不得讓與或繼承。
    但以金額賠償之請求權已依契約承諾，或已起訴者，不在此限。」、「不法毀損
    他人之物者，應向被害人賠償其物因毀損所減少之價額。」、「負損害賠償責任
    者，除法律另有規定或契約另有訂定外，應回復他方損害發生前之原狀。債權人
    得請求支付回復原狀所必要之費用，以代回復原狀。」「繼承人自繼承開始時，
    除本法另有規定外，承受被繼承人財產上之一切權利、義務。但權利、義務專屬
    於被繼承人本身者，不在此限。」民法第一百九十三條第一項及第一百九十五條
    第一項、第二項、第一百九十六條、第二百十三條第一項、第三項、第一千一百
    四十八條分別定有明文。被告不法侵權行為既經認定，從而原告等本於繼承及侵
    權行為之法律關係，請求被告賠償損害，於法有據。至於原告請求被告賠償之各
    項損害，是否准許，分述如後：
    (一)工作損失部分：
      原告主張因被告侵權行為，被害人自八十八年四月二十六日至八十八年六月二
      日，為期一個月又六日無法工作，以原告八十八年三月工資二萬八百八十元與
      四月工資二萬六百四十元，則被告平均每月應可獲得二萬七百六十元（每月平
      均可得六百九十二元之工資），此有大統包裝工業股份有限公司八十八年三月
      、四月份薪資表可憑（見本院審理卷第四六、四七頁），因此原告可請求一個
      月又六天之工作損失合計二萬四千九百十二元。
    (二)醫療費用部分：
      據原告提出之醫療費用收據，合計共支出一萬五百七十一元（見本院卷第四
      十、四二至四五頁），被告並不爭執，此部分之支出，可堪認定為真實。
    (三)機車修理費用部分：
    　按所謂回復原狀所必要之費用，係指修理材料以新品換舊品，應予折舊之情形
    。茲將原告得請求之機車損害賠償額詳述如下：
　　　汽機車為固定資產，其折舊方法，依據所得稅法第五十一條第一項之規定，原
　　　則上應以「平均法」為主。此外參照行政院八十七年一月十五日頒布之固定資
　　　產耐用年數表，系爭機車屬於第二類交通及運輸設備中之陸運設備，其耐用年
　　　數為五年，而系爭車輛係七十六年十月二日出廠，此有原告提出之行車執照影
　　　本一份在卷可查（見本院卷第六六頁），距車禍發生之八十八年四月二十五日
　　　止，已有十二年，系爭車輛既非新品，即會有折舊，故原告所主張之修理費用
　　　應扣除折舊額後，始為回復原狀之必要費用。其修理費用（見本院卷第四八頁
　　　估價單）其中調整車台一千三百元，屬工資性質，不予折舊；其餘零件之修復
　　　四千四百三十元依平均法逐年計算其折舊後，僅餘百分之十之價值，即四百四
　　　十三元。合計一千七百四十三元。
四、綜上所述，原告等得向被告請求賠償損害金額，為工作損失二萬四千九百十二元
    、醫療費用一萬零五百七十一元及機車修理費一千七百四十三元，共計三萬七千
    二百二十六元。惟按損害之發生或擴大，被害人與有過失者，法院得減輕賠償金
    額，為民法第二百十七條第一項所明定。經查被害人方錦堂就本件車禍之發生與
    有過失，已如前述，是本院斟酌本件肇事情節，被害人左轉未讓直行車先行為肇
    事主因，被告未注意車前狀況，為肇事次因，被害人之疏失程度顯較被告為高。
    因認被害人應負百分之七十之過失責任，被告應負百分之三十之過失責任，並爰
    依兩造之過失程度，減輕被告賠償金額百分之七十，即被告應賠償原告一萬一千
    六百七十八元（37226*〈1-70％〉=11,167.8四捨五入）。原告等得依據繼承及
    侵權行為之法律關係，請求被告給付一萬一千一百六十八元及自起訴狀繕本送達
    翌日即八十九年九月十六日起至清償日止按年息百分五計算之利息，洵屬正當，
    應予准許。逾此金額之請求，即非有據，應予駁回。
五、兩造其餘攻擊及防禦方法，經審酌結果，均與本件判決之結果無影響，爰不一一
    論述，併予敘明。
六、兩造陳明願供擔保，聲請宣告假執行，或免為假執行，經核原告勝訴部分，合於
    法律之規定，爰酌定相當之擔保金額宣告之；其餘假執行之聲請，因訴之駁回而
    失所附麗，不予准許。
七、結論：本件原告之訴，為一部有理由，一部無理由，並依民事訴訟法第七十九條
    但書、第三百九十條第二項、第三百九十二條，判決如主文。
中　　　華　　　民　　　國　　九十一　　年　　　八　　　月　　　十六　　日
                                  臺灣高雄地法院民事第二庭
~B法　　　官　陳建中
右為正本係照原本作成。
如對本判決上訴，須於判決送達後廿日內向本院提出上訴狀。
中　　　華　　　民　　　國　　九十一　　年　　　八　　　月　　　十六　　日
~B法院書記官　林宜正
